臺灣臺中地方法院刑事判決　　　　　　　96年度易字第2098號
公　訴　人　臺灣臺中地方法院檢察署檢察官
被　　　告　丙○○
　　　　　　　　　　現另案於台灣台中監獄執行中
上列被告因詐欺案件，經檢察官提起公訴（95年度偵字第24 037
號、96年度偵字第494號、96年度偵字第5193號），本院判決如
下：
    主  文
丙○○幫助意圖為自己不法之所有，以詐術使人將本人之物交付
，累犯，處有期徒刑肆月，如易科罰金，以新台幣壹仟元折算壹
日。
    犯罪事實
一、丙○○前於民國91年間，因竊盜案件，經中部軍事法院以91
    年台審字第105號判處有期徒刑1年確定，於92年7月25日執
    行完畢。猶未知警惕，明知金融帳戶之存摺及提款卡係供自
    己使用之重要理財工具，關係個人財產、信用之表徵，且可
    預見將金融機構之存摺、印章、提款卡及其密碼如交予他人
    使用，而未加以闡明正常用途，極易被利用為與財產有關之
    犯罪工具，竟仍不顧他人可能遭受財產上損害之危險，而基
    於縱若其金融帳戶被利用作為詐欺取財，並不違背其本意之
    幫助犯意，於95年4月間某日，因缺錢花用，見報紙刊登借
    款廣告，遂撥打電話聯絡，由真實姓名年籍不詳之詐騙集團
    成員接聽後，要求丙○○須提供金融帳戶之存摺、印章、提
    款卡（含密碼）作為借款抵押，丙○○乃於95年4月21日至
    中華郵政股份有限公司彰化芬園郵局辦理帳戶更換印鑑及語
    音系統服務後，於95年4月21日至同年5月16日間某日，在彰
    化芬園郵局，將其所有之中華郵政股份有限公司彰化芬園郵
    局帳號00000000000000號帳戶（下稱芬園郵局帳戶）及台中
    商業銀行內新分行帳號000000000000號帳戶（下稱台中商銀
    帳戶）之存摺連同印章、提款卡（含密碼）、身份證影本、
    語音密碼等物，交予詐騙集團成員，充作借款抵押（惟對方
    於取得丙○○上開帳戶後，並未依約借款）。而該真實姓名
    年籍不詳之成年人及其所屬之詐欺集團成員取得丙○○所交
    付之上揭帳戶存摺、印章及提款卡後，旋即基於意圖為自己
    不法所有之犯意聯絡，為下列詐欺犯行：(1)95年5月15日15
    時許，以電話向乙○○佯稱抽中澳門公司獎金，但須先匯手
    續費至指定之帳戶內，致乙○○陷於錯誤，於95年5月16日
    匯款新台幣（下同）35375元至丙○○上開芬園郵局帳戶內
    ，旋遭提領一空。(2)95年8月25日以電話向丁○○佯稱其為
    法院書記官，丁○○個人資料遭冒用，需將存款交由國家監
    管，致丁○○陷於錯誤，於同日至銀行辦理網路轉帳，將12
    萬6千1百97元匯入丙○○上開台中商銀帳戶內，旋遭提領一
    空。(3)95年8月25日以電話向甲○○佯稱其為台北市警察，
    甲○○個人資料遭冒用，需將存款交由國家監管，致甲○○
    陷於錯誤，於同日至銀行辦理網路轉帳，將5萬4千零44元匯
    入丙○○上開台中商銀帳戶內，旋遭提領一空。嗣經乙○○
    、丁○○、甲○○報警處理後，始循線查悉上情。
二、案經台中縣警察局豐原分局及台中縣警察局霧峰分局報請台
    灣台中地方法院檢察署檢察官偵查起訴。
    理    由
一、訊據被告丙○○固坦承上開帳戶存摺及提款卡均為其自行申
    請取得，其後遭他人作為向被害人乙○○、丁○○、甲○○
    詐欺取財時指定匯款之帳戶使用等情；惟矢口否認有何幫助
    詐欺取財之犯行，辯稱：因為我要向他們借錢，他們要求我
    提供機車或汽車抵押，我沒有機車或汽車，他們才說帳戶也
    可以，所以我才提供上開帳戶，但最後他們也沒有借我錢或
    幫我償還我欠別人的債務，我也是被騙云云。經查：
  (1)被害人乙○○、丁○○、甲○○上開如何因受詐騙而匯款至
    被告所開設之芬園郵局、台中商銀帳戶內，遭提領一空等情
    ，已據被害人乙○○、丁○○、甲○○於警詢時指述綦詳（
    見豐原分局豐警偵字第0950028864號卷第5-6頁、霧峰分局
    中縣霧警偵字第0950057370號卷第4-5頁、霧峰分局中縣霧
    警偵字第0950023549號卷第3-4頁），並有被害人乙○○匯
    款之跨行匯款申請書、中華郵政股份有限公司彰化郵局95年
    7月20日彰營字第0950101679號函所附被告丙○○開戶資料
    、客戶歷史交易明細表、被害人丁○○存款日期別交易資料
    查詢單、台中商業銀行內新分行96年1月11日中內新字第096
    02300009號函所附被告開戶資料、交易明細表等在卷可稽，
    足認被告所開立之上開帳戶確供作詐騙集團向被害人乙○○
    、丁○○、甲○○詐騙金錢所用甚明。
  (2)被告雖以前詞置辯，然銀行存摺、提款卡之正常使用方式，
    係供存提款用，本身並不具備交易上之經濟價值，僅因詐欺
    集團為免遭查緝而大量使用人頭帳戶，始有買賣帳戶的社會
    異象出現，被告於向不詳人士借用金錢之際，以銀行存摺、
    提款卡及密碼等本無交易價值之物與社會通念下有交易價值
    之機車、汽車等物等同視之，供作借款抵押，其主觀上顯然
    知悉該銀行存摺、提款卡係供充作人頭帳戶使用；再者，目
    前開立金融機構帳戶並無任何限制，僅需持身分證件及最低
    開戶金額1百元即可，若非意在將帳戶作為犯罪之不法目的
    或掩飾真實身分，實無蒐集他人帳戶存摺或提款卡之必要，
    更無需向他人收集，況且近來詐騙案件層出不窮，詐騙集團
    多利用人頭帳戶做為出入帳戶，不僅廣為媒體所披載，亦經
    政府一再宣導提醒注意，尤以現今各地金融機構所設自動提
    款機莫不設定轉帳之警示畫面，或張貼警示標語，促請使用
    大眾注意，衡諸目前社會以電視、報紙甚至網路等管道流通
    資訊之普及程度，以及使用自動提款機從事提款、轉帳交易
    之頻繁，苟見有陌生人不思以自己名義申請開立帳戶，反而
    向不特定人蒐集、承租或收購他人之金融機構帳戶使用，帳
    戶所有人焉能安心將其帳戶交付收集帳戶之人，而絲毫未加
    懷疑其收集帳戶之目的即在於詐取他人財物？參以被告於本
    院行準備程序時供稱因需錢孔急，對於不詳人士收集帳戶之
    原因並未詳加考慮等語，益徵其對於不詳詐欺集團成員利用
    其所提供之帳戶為詐欺行為亦不違背其本意之不確定犯意。
    至收集帳戶者有無依約借款予被告或為其償還債務，已與本
    件犯行無關。
  (3)按刑法上之幫助犯，係指以幫助之意思，對於正犯資以助力
    ，而未參與實施犯罪之行為者而言。查被告雖有將上開帳戶
    之存摺、提款卡及密碼資料提供予詐欺者使用，如前所述，
    惟既未見其有何參與詐欺被害人之行為或於事後亦分得詐騙
    款項之積極證據，固無從認屬上開詐欺取財行為之共同正犯
    。然而，被告將其所有之上開帳戶提供予他人作為遭詐欺取
    財之被害人匯款指定之帳戶，乃係基於幫助他人詐欺取財之
    犯意，而被告提供上揭帳戶予他人之行為，復屬詐欺取財構
    成要件以外之行為，則被告自屬以幫助之意思，參與詐欺取
    財構成要件以外之行為，應以詐欺取財之幫助犯論。綜上，
    被告空言否認幫助詐欺取財之犯行，核屬事後卸責之詞，不
    足採信。本案事證明確，被告之犯行，堪予認定。
二、按幫助犯係從屬於正犯而成立，以正犯已經犯罪為要件，故
    幫助犯並非其幫助行為一經完成，即成立犯罪，必其幫助行
    為或其影響力持續至正犯實施犯罪始行成立，有關追訴權時
    效，告訴期間等，亦自正犯完成犯罪時開始進行，是否合乎
    減刑要件，有無減刑條例等相關法律之適用，亦應以該時點
    為準據（最高法院86年台上字第22號判決意旨參照），查刑
    法及刑法施行法業於94年2月2日經總統以華總一義字第0940
    0014901號令修正公布，並於95年7月1日施行，本件被告提
    供帳戶之時點雖係在95年7月1日刑法修正施行前，然被害人
    遭詐騙匯入金錢之時點，部分係在95年7月1日刑法修正施行
    後，依上揭判決意旨，本件被告犯罪完成時，應認係在95年
    7月1日刑法修正施行後，是無比較新舊法問題，先予敘明。
    核被告丙○○所為，係犯刑法第30條第1項、第339條第1項
    之幫助詐欺取財罪。被告幫助他人犯罪，為幫助犯，依刑法
    第30條第2項之規定，按正犯之刑減輕之。查被告有如犯罪
    事實欄所示刑案之執行情形，此有台灣高等法院被告全國前
    案紀錄表在卷可按，其前犯罪受軍法裁判，執行完畢後，5
    年內再故意犯本案有期徒刑以上之罪，為累犯，應依刑法第
    47條第1項規定加重其刑（現行刑法第49條已將關於「依軍
    法」受裁判者不適用累犯之規定予以刪除）。其刑有加重減
    輕事由，應先加後減之。爰審酌被告之素行、因圖小利提供
    個人帳戶之犯罪動機，其本身雖未實際參與詐欺取財行為，
    但其提供帳戶供他人逃避犯罪之查緝，卻適足以使犯罪集團
    肆無忌憚從事詐欺取財犯行，不僅助長犯罪歪風及增加追緝
    犯罪之困難，更造成被害人求償無門之窘境，且被告犯後否
    認犯行，態度不佳等一切情形，量處如主文所示之刑，並諭
    知易科罰金之折算標準。
據上論斷，應依刑事訴訟法第299條第1項前段，刑法第30條第1
項、第2項、刑法第339條第1項、第47條第1項、第41條第1項前
段，刑法施行法第1條之1，判決如主文。
本案經檢察官戊○○到庭執行職務。
中　　華　　民　　國　　96　　年　　7 　　月　　12　　日
                      台灣台中地方法院刑事第二庭
                         審判長法  官  林清鈞
                               法  官  許金樹
                               法  官  陳姵君
右正本證明與原本無異。
如不服本判決，應於送達後十日內向本院提出上訴狀（須附繕
本），上訴於臺灣高等法院臺中分院。
                               書記官  莊金屏
中　　華　　民　　國　　96　　年　　7 　　月　　12　　日
附錄論罪科刑法條
中華民國刑法第339條第1項
意圖為自己或第三人不法之所有，以詐術使人將本人或第三人之
物交付者，處5年以下有期徒刑、拘役或科或併科1千元以下罰金
。
